臺灣高雄地方法院刑事判決　　　　　　　95年度訴字第3946號
公　訴　人　臺灣高雄地方法院檢察署檢察官
被　　　告　丁○○
　　　　　　　　　　（現在臺灣高雄監獄執行中）
選任辯護人　張清雄律師
上列被告因違反毒品危害防制條例案件，經檢察官提起公訴（95
年度偵字第20506 號），本院判決如下：
    主  文
本件免訴。
    理  由
一、公訴意旨略以：被告丁○○明知海洛因、甲基安非他命係業
    經公告列為毒品危害防制條例第2 條第2 項第1 、2 款之第
    一、二級毒品，不得轉讓，竟基於轉讓第一、二級毒品之犯
    意，於民國92年4 月16日凌晨某不詳時間，在其位於高雄市
    鼓山區○○○路343 號5 樓之7 住處內，無償轉讓提供第一
    級毒品海洛因、第二級毒品甲基安非他命予乙○○等人施用
    。嗣於同年月16日上午11時30分許，被告欲出門時，為警持
    搜索票在其停放於上開住處前之車牌號碼為3667-GN 號自用
    小客車內查獲，並在其身上及住處內扣得偽造之千元紙鈔99
    張、第一級毒品海洛因9 包（均含包裝袋，淨重9.57公克，
    包裝袋重0.91公克，純度40.44%，純質淨重3.87公克）、第
    二級毒品甲基安非他命9 包（驗前毛重112 公克，驗後毛重
    111.9 公克）、第三級毒品愷他命2 包（均含包裝袋，淨重
    0.45公克，包裝袋重0.45公克）、無毒品反應之白粉2 包等
    物，嗣被告因涉犯偽造貨幣、毒品危害防制條例等罪嫌時，
    經檢察官提起公訴，而於本院審理時，經證人乙○○於審理
    中證述被告於上揭時地提供毒品供其施用，始查知上情，因
    認被告涉有毒品危害防制條例第8 條第1 項、第2 項之轉讓
    第一級、第二級毒品罪嫌等語。
二、按案件曾經判決確定者，應為免訴之判決，刑事訴訟法第30
    2 條第1 款定有明文。又此項原則關於實質上一罪或裁判上
    一罪，均有其適用。犯罪之前、後階段行為係裁判上一罪，
    其一部分犯罪事實曾經判決確定者，其效力當然及於全部，
    故檢察官復將其他部分重行起訴，亦應諭知免訴之判決。
三、證據能力部分
    按被告以外之人於審判外之陳述，雖不符刑事訴訟法第159
    條之1 至第159 條之4 規定，而經當事人於審判程序同意作
    為證據，法院審酌該言詞陳述或書面陳述作成時之情況，認
    為適當者，亦得為證據；當事人、代理人或辯護人於法院調
    查證據時，知有該法第159 條第1 項不得為證據之情形，而
    未於言詞辯論終結前聲明異議者，視為有前項之同意，該法
    第159 條之5 業已明揭其旨。查本判決所引用之證據資料（
    詳後述），均經檢察官、被告及辯護人同意作為證據，本院
    審酌該證據作成當時之情形，核認適當，依刑事訴訟法第15
    9 條之5 第1 項規定，具有證據能力。至本判決未引用之證
    據，未做為本院認定本件犯罪事實之基礎，故不論述其證據
    能力，併此敘明。
四、經查：
（一）被告於92年4 月16日凌晨3 時許，在高雄市鼓山區○○○
      路「戰將撞球館」內，自蕭裕豐處，收受蕭裕豐所有內裝
      第一級毒品海洛因、第二級毒品甲基安非他命及偽鈔之黃
      色外皮背包後（上有1977、GET1020 、ranson之字樣，該
      黃色外皮背包內另有黑色皮包1 個），隨即將之攜往高雄
      市鼓山區○○○路343 號5 樓之7 住處內置放。嗣於同日
      上午11時30分許，被告攜帶該背包，欲駕駛車牌號碼
      3667-G N號自用小客車外出時，為警持搜索票在上開自用
      小客車內查獲，並在被告身上及住處內扣得上開黃色背包
      、黑色皮包各1 只；偽造之千元紙鈔99張、第一級毒品海
      洛因9 包（均含包裝袋，淨重9.57公克，包裝袋重2.91公
      克，純度40.44%，純質淨重3.87公克）、第二級毒品甲基
      安非他命9 包（驗前毛重112 公克，驗後毛重111. 9公克
      ）。而被告上開意圖供行使之用而收集偽造通用貨幣等罪
      （被告以一行為持有偽造通用貨幣及第一級毒品海洛因，
      從一重論以意圖供行使之用而收集偽造通用貨幣罪。至持
      有第二級毒品部分，因被告施用第二級毒品部分，業經本
      院以92年度簡字第2158號判決判處有期徒刑6 月確定〈詳
      後述〉，已為該施用第二級毒品犯行所吸收，不另論列。
      ），業經臺灣高等法院高雄分院以95年度上訴字第1659號
      判決撤銷原審判決（本院93年度訴字第854 號），改判處
      有期徒刑4 月，並經最高法院於96年2 月15日以96年度臺
      上字第1018號判決駁回上訴確定。又被告於92年4 月16日
      被查獲後，經警於92年4 月17日上午8 時23分許採集其尿
      液，而該尿液送鑑定後，呈甲基安非他命陽性反應，足認
      被告於92年4 月17日上午8 時23分採尿時起回溯96小時內
      之某時，確有施用甲基安非他命。而被告上開施用甲基安
      非他命犯行，亦經本院以92年度簡字第2158號判決判處有
      期徒刑6 月，並於92年9 月8 日確定之事實，有臺灣高等
      法院被告前案紀錄表、前開判決書附卷可稽。
（二）再者，被告於「戰將撞球場」收受上開物品後，隨即與丙○○、甲○○返回博愛二路343 號5 樓之7 住處，乙○○
      亦隨後抵達，嗣丙○○、乙○○於上開地點，均施用甲基
      安非他命，且乙○○另施用海洛因等情，業據證人丙○○
      於本院審理時證稱：當天甲○○有施用毒品，乙○○係以
      玻璃瓶施用毒品等語（詳本院卷第258 頁第16行至第19行
      、第259 頁第14行至第17行）；證人乙○○於本院審理中
      證稱：在被告住處施用海洛因及甲基安非他命等語（詳本
      院卷第267 頁倒數第3 行至第268 頁第1 行）；證人甲○○於本院審理中證稱：至被告住處時，伊曾施用甲基安非
      他命，乙○○亦有施用甲基安非他命等語明確（詳本院卷
      第347 頁第1 行至第4 行、第348 頁第5 行至第8 行）。
      另甲○○、乙○○為警查獲所採集之尿液檢體，經送檢驗
      結果，分別呈現嗎啡陽性反應及甲基安非他命陽性反應，
      有高雄市立凱旋醫院92年5 月2 日出具之檢體名稱D0-508
      號、D0-510號煙毒尿液檢驗成績書、高雄市政府警察局楠
      梓分局嫌疑人尿液送驗姓名帶碼對照表（見臺灣臺南地方
      法院檢察署92年度毒偵字第906 號偵卷第16、17頁；臺灣
      高雄地方法院檢察署92年度毒偵字第2431號偵卷第16頁）
      在卷可稽。是此部分之事實，亦堪認定
（三）又證人甲○○、乙○○施用甲基安非他命、海洛因之來源
      ，業據證人甲○○於96年9 月4 日本院審理時證稱：92年
      4 月16日伊與被告、丙○○、蕭裕豐及乙○○在高雄市○○區○○路之「戰將撞球場」時，蕭裕豐表示因為伊自台
      南來高雄，要請伊施用毒品，蕭裕豐便將裝有毒品之黃色
      包包交給被告，交代被告拿毒品請伊及乙○○施用，並要
      被告將毒品拿回前開住處施用，嗣後伊與被告、丙○○等
      人便一同回到被告前揭住處，抵達被告住處後，被告自黃
      色包包內取出甲基安非他命，並將約針筒內0.5 格份量之
      甲基安非他命裝入吸食器內，施用幾口後就去睡覺，伊便
      接著施用該吸食器內之甲基安非他命，嗣後乙○○進入房
      間後，也施用該吸食器內之甲基安非他命等語。（見本院
      卷第344 頁至第353 頁）。證人丙○○於96年7 月24日本
      院訊問時證稱：伊與被告、蕭裕豐、甲○○及乙○○在「
      戰將撞球場」打撞球，伊有看到蕭裕豐（綽號五筒）交給
      被告一個黃色背包，嗣後被告開車載伊、甲○○等人回到
      被告上揭住處，在被告前開住處時，被告有拿出毒品請甲○○及乙○○施用等語（見本院卷第253 頁、第260 頁）
      。證人乙○○於96年7 月24日本院訊問時證稱：伊與被告
      、甲○○及丙○○回到被告之住處就是為了要吸毒，伊當
      時認為所要施用之毒品係蕭裕豐所提供的，當時伊有拿海
      洛因及甲基安非他命施用等語明確（見本院卷第263 頁至
      第268 頁）。綜合上開證人證詞，足認蕭裕豐於「戰將撞
      球場」時，確實曾向被告、甲○○表示：要請甲○○及乙○○施用黃色包包內之第一及毒品海洛因及第二級毒品甲
      基安非他命等語，並將該黃色包包交給被告，要被告帶甲○○及乙○○回被告住處施用毒品，且被告確實提供第一
      級毒品海洛因及第二級毒品甲基安非他命供乙○○及甲○○施用。又海洛因及甲基安非他命分屬第一級毒品及第二
      級毒品，在市面上流通不易且價格昂貴，若被告未得毒品
      所有人蕭裕豐之同意，自會善盡其保管之責，應不致於任
      意將毒品請人施用，可認被告係依蕭裕豐之指示，共同無
      償轉讓上開毒品供甲○○及乙○○施用甚明。至乙○○雖
      於本院審理中證稱：蕭裕豐之前並未同意讓其施用毒品等
      語（詳本院卷第265 頁第6 行至第9 行）。惟因證人乙○○嗣後於本院審理中復證稱：蕭裕豐在戰將撞球場將毒品
      交付被告時，未注意聽到蕭裕豐曾交代被告拿毒品供其施
      用等語（詳本院卷第356 頁第8 行至第12行），則證人乙○○在未注意聽聞上開蕭裕豐交代被告提供毒品等話語下
      ，尚難因此即認蕭裕豐並未同意提供毒品供甲○○、乙○○施用。況證人乙○○再於本院另案審理中證述：丁○○
      先離開戰將撞球場，伊撥打電話聯絡被告，被告表示在套
      房內（即前開博愛二路住處）等語（詳臺灣高雄地方法院
      檢察署94年度蒞字第13870 號卷第57頁倒數第4 行以下）
      ；且證人甲○○亦於本院審理中證稱：伊與丙○○、被告
      同時進入被告住處，乙○○之後才進入等語（詳本院卷第
      347 頁第9 行至第13行），可知被告、丙○○、甲○○係
      同時先離開戰將撞球場，嗣證人乙○○才至被告住處與被
      告見面，則證人乙○○既未與被告、丙○○、甲○○一同
      離開戰將撞球場，故蕭裕豐交代被告提供毒品供甲○○等
      人施用時，證人乙○○可能係在他處，故未聽聞蕭裕豐上
      開話語，致未即時與被告、甲○○等人至被告住處，尚難
      因此即認蕭裕豐未為上開話語。又被告固於本院審理及另
      案審理中陳稱：包包是蕭裕豐交其保管，蕭裕豐未同意，
      伊不可能施用或私自拿給別人施用等語（詳本院卷第368
      頁倒數第2 行以下；94年度蒞字第13870 號卷第71頁倒數
      第8 行以下）。惟證人甲○○於本院審理證稱：被告將甲
      基安非他命裝到吸食器供其施用，被告亦有施用，乙○○
      剛好進來，就一起施用等語（詳本院卷第348 頁倒數第7
      行至第349 頁第7 行），顯見被告除施用蕭裕豐包包內之
      甲基安非他命外，亦提供毒品予甲○○、乙○○施用，被
      告上開陳述，適足以佐證被告確實經過蕭裕豐同意，方將
      毒品提供與甲○○、乙○○施用。
（四）綜上，蕭裕豐在戰將撞球場時，既同意提供毒品予被告、
      甲○○及乙○○施用，並於交付內裝有毒品之背包予被告
      時，交代被告提供毒品予甲○○等人施用，已如前述。則
      蕭裕豐將毒品交付被告之目的，係為無償轉讓毒品供甲○○、乙○○施用，顯見被告係無償轉讓毒品而持有毒品，
      轉讓毒品與持有毒品間，應具吸收犯之實質上一罪關係甚
      明。又被告92年4 月16日被查獲時，經警於該黃色背包內
      扣得偽鈔、第一級毒品海洛因及第二級毒品等物，其中關
      於持有第一級毒品及偽鈔部分，經臺灣高等法院高雄分院
      以95年度上訴字第1659號判決論以想像競合犯，並從一重
      論以意圖供行使之用而收集偽造之通用貨幣罪，再經最高
      法院於96年2 月15日以96年度臺上字第1018號判決駁回上
      訴確定。另關於持有第二級毒品部分，因被告於92年4 月
      16日凌晨，確曾在其博愛二路住處，取出背包內部分第二
      級毒品甲基安非他命後，施用第二級毒品甲基安非他命，
      業據證人甲○○證述如前，且被告該次施用第二級毒品犯
      行，業經本院以92年度簡字第2158號判決判處有期徒刑6
      月，並於92年9 月8 日確定，該持有第二級毒品行為，既
      為施用毒品行為所吸收，自應為該確定判決效力所及等情
      ，均已如前述。從而，本件被告既基於轉讓第一、二級毒
      品供甲○○、乙○○施用之目的，乃依蕭裕豐之指示，同
      時持有第一、二級毒品，且該持有第一、二級毒品之行為
      ，既經判決確定或為前案確定判決效力所及，則揆諸前開
      說明，本件被告轉讓第一、二級毒品之行為，亦應為前案
      確定判決效力所及，而應為免訴判決之諭知。另按毒品危
      害防制條例第18條第1 項、刑法第38條規定之沒收，為從
      刑之一種，具有刑罰及保安處分之性質，且與主刑有從屬
      關係，依主從不可分原則，應於裁判時附隨於主刑而宣告
      ，故該2 條規定之沒收物，須與犯罪有直接關係並於犯罪
      事實中有具體之記載，始能於判決主文宣示沒收；則本案
      既為免訴判決之諭知，此部分查獲之毒品就應由檢察官另
      行處理，附此敘明。
據上論結，應依刑事訴訟法第302 條第1 款，判決如主文。
中　　華　　民　　國　　96　　年　　9 　　月　　28　　日
　                刑事第十五庭   審判長法  官  方百正
                                       法  官  戴韻玲
                                       法　官  王碧瑩
以上正本，係照原本作成，證明與原本無異。
如不服本判決，應於判決送達後10日內，向本院提出上訴狀。
中　　華　　民　　國　　96　　年　　9 　　月　　28　　日
                                       書記官  鄧思辰
